【裁判字號】    97,易,1289
【裁判日期】    970829
【裁判案由】    詐欺等
【裁判全文】
臺灣臺北地方法院刑事判決              97年度易字第1289號
公  訴  人  臺灣臺北地方法院檢察署檢察官
被      告  甲○○
上列被告因詐欺等案件，經檢察官提起公訴（九十七年度偵字第
六七三五號），被告於準備程序中就被訴事實為有罪之陳述，經
本院合議庭裁定改用簡式審判程序，判決如下：
    主  文
甲○○行使偽造私文書，足以生損害於他人，處有期徒刑陸月，
如易科罰金，以銀元佰元即新臺幣玖佰元折算壹日，減為有期
徒刑月，如易科罰金，以銀元佰元即新臺幣玖佰元折算壹日
，緩刑貳年，並應履行如附表所示之事項。
    事  實
一、甲○○於民國九十二年間係欣欣客運股份有限公司（下稱欣
    欣客運公司）之公車司機，因急需現款，欲向欣欣客運公司
    預借薪水新臺幣（下同）三萬元應急，依欣欣客運公司內部
    規定，需由現職員工擔任保證人，甲○○明知其同事乙○○
    並未同意擔任保證人，竟基於意圖為自己不法所有及行使偽
    造私文書之犯意，於九十二年七月二十九日，在臺北市○○
    區○○路一段之欣欣客運公司中興站內，先於欣欣客運公司
    員工借款申請單之保證人欄填載同事乙○○之姓名、單位、
    職稱等資料，向中興站站長謊稱伊已徵得乙○○之同意擔任
    保證人，中興站站長不疑有他，將乙○○放置於站長室保管
    之「乙○○」印章交付予甲○○，甲○○立即盜蓋「乙○○
    」印章於欣欣客運公司員工借款申請單保證人欄之蓋章欄，
    以示乙○○同意擔任甲○○預借薪水之保證人，並將該欣欣
    客運公司員工借款申請單提出於欣欣客運公司而行使之，足
    以生損害於乙○○及欣欣客運公司對於員工預借薪水管理之
    正確性，致使欣欣客運公司承辦人員陷於錯誤，誤以為乙○
    ○同意擔任甲○○預借薪水之保證人，而交付三萬元予甲○
    ○，甲○○於取得該三萬元預借薪水後，自九十七年八月一
    日起不再前往欣欣客運公司上班，於九十七年八月七日遭欣
    欣客運公司以曠職為由解雇，乙○○後於領取九十七年八、
    九、十月份薪資時，發現其薪水遭公司按月扣款五千元，向
    欣欣客運公司查詢，始知上情。
三、案經乙○○訴請臺灣臺北地方法院檢察署檢察官偵查起訴。
    理  由
一、上揭事實業據被告甲○○於本院準備程序（見本院卷第四九
    頁）、審理程序（見本院卷第五三頁）坦承不諱，經核與告
    訴人乙○○於偵查中證述情節相符（見九十六年度他字第八
    四二九號卷第三三、三四頁），並有欣欣客運公司九十七年
    二月二十六日欣會字第○一四○號函附欣欣客運公司員工（
    包括駕駛員服務員技工）借支申請單、欣欣客運公司支出傳
    票、欣欣客運公司駕駛員獎金加班費發放證明書、欣欣客運
    公司離職人員薪資獎金結算單等資料附卷足憑（見九十六年
    度他字第八四二九號卷第二二至二八頁），足徵被告之自白
    與事實相符，堪以採信。綜上，本件事證明確，被告詐欺及
    行使偽造私文書犯行，堪以認定，應依法論科。
二、經查：
  (一)被告行為後，刑法業於九十四年二月二日修正公布，九十五
    年七月一日起施行，其中第五十六條關於連續犯之規定已刪
    除，並修正第二條、第二十八條、第三十三條、第三十八條
    、第四十一條、第四十二條、第五十五條及第七十四條等規
    定。按「行為後法律有變更者，適用行為時之法律，但行為
    後之法律有利於行為人者，適用最有利於行為人之法律」，
    修正後刑法第二條第一項定有明文，此條規定係規範行為後
    法律變更所生新舊法律比較適用之準據法，本身尚無新舊法
    比較之問題，於新法施行後，應一律適用新法第二條第一項
    之規定，為「從舊從輕」之比較。再按本次法律變更，比較
    時應就罪刑有關之共犯、未遂犯、想像競合犯、牽連犯、連
    續犯、結合犯，以及累犯加重、自首減輕暨其他法定加減原
    因（如身分加減）與加減例等一切情形，綜其全部罪刑之結
    果而為比較（最高法院九十五年五月二十三日九十五年度第
    八次刑庭會議決議參照）。末按，刑法第二條第一項規定，
    係規範行為後「法律變更」所生新舊法比較適用之準據法。
    故如新舊法處罰之輕重相同，即無比較適用之問題，非此條
    所指之法律有變更，即無本條之適用，應依一般法律適用原
    則，適用裁判時法。其為純文字修正者，更應同此（最高法
    院九十五年十一月七日第二十一次刑事庭會議決議參照）。
    經查，被告行為後，刑法第三十一條、第五十五條、第三十
    三條第五款、第六十七條均有修正，綜其全部罪刑而為比較
    之結果，以適用被告行為之法律，對被告最為有利，依上揭
    說明，自應整體適用被告行為時即修正前刑法之規定，以為
    論處，合先敘明。
  (二)核被告所為係犯刑法第二百十六條、第二百十條之行使偽造
    私文書罪、第三百三十九條第一項之詐欺取財罪，而其所為
    刑法第三百三十九條第一項詐欺取財罪法定刑罰金部分，應
    依修正前刑法第三十三條第五款論處。被告盜用「乙○○」
    印章，當然產生該印章之印文，祇成立盜用印章罪，不應再
    論以盜用印文罪（最高法院八十八年度台上字第四八九七號
    判決參照），而被告盜用「乙○○」印章，係用以偽造乙○
    ○保證契約之私文書，其盜用印章之行為係偽造私文書之部
    分行為，而其偽造私文書之低度行為應為行使之高度行為所
    吸收，均不另論罪。而被告所犯上揭行使偽造私文書及詐欺
    取財二罪間，有方法結果之牽連關係，依修正前刑法第五十
    五條之規定，從較重之行使偽造私文書罪處斷。又公訴人雖
    未引用行使偽造私文書條文，惟於起訴書事實欄已明確記載
    行使私文書之事實，復經公訴人於九十七年八月二十五日本
    院準備程序中當庭確認本件起訴法條包括刑法第二百十六條
    、第二百十條（見本院卷第四八頁反面），行使偽造私文書
    部分業經起訴，本院自應加以裁判。
  (三)爰審酌被告因急需現款，竟冒用告訴人名義為保證人向欣欣
    客運公司預借薪資三萬元，惡性非輕，惟念被告預借薪資數
    額尚非過鉅，犯後終知坦承犯行，態度良好，承諾分期賠償
    告訴人損失，及其品行、生活狀況、智識程度等一切情狀，
    量處如主文所示之刑；而本件被告行為時之刑法第四十一條
    第一項前段規定：「犯最重本刑為五年以下有期徒刑以下之
    刑之罪，而受六個月以下有期徒刑或拘役之宣告，因身體、
    教育、職業、家庭之關係或其他正當事由，執行顯有困難者
    ，得以一元以上三元以下折算一日，易科罰金。」，又被告
    行為時之易科罰金折算標準，修正前罰金罰鍰提高標準條例
    第二條前段規定（本條現已刪除），就其原定數額提高為一
    百倍折算一日，則本件被告人行為時之易科罰金折算標準，
    應以銀元一百元至三百元折算一日，經折算為新臺幣後，應
    以新臺幣三百元至九百元折算為一日。惟九十五年七月一日
    修正公布施行之刑法第四十一條第一項前段則規定：「犯最
    重本刑為五年以下有期徒刑以下之刑之罪，而受六個月以下
    有期徒刑或拘役之宣告者，得以新臺幣一千元、二千元或三
    千元折算一日，易科罰金。」，比較修正前後之易科罰金折
    算標準，以九十五年七月一日修正公布施行前之規定，較有
    利於行為人，爰依刑法第二條第一項前段，適用修正前刑法
    第四十一條第一項前段規定，定其易科罰金之折算標準。又
    被告犯罪時間係在九十六年四月二十四日之前，所犯非中華
    民國九十六年罪犯減刑條例第三條所列之罪，符合減刑條件
    ，依減刑條例第二條第一項第三款減其宣告刑二分之一，故
    減為有期徒刑三月，並依中華民國九十六年罪犯減刑條例第
    九條之規定，諭知易科罰金之折算標準。末查，被告未曾因
    故意受有期徒刑以上刑之宣告，有臺灣高等法院被告前案紀
    錄表在卷可按（見本院卷第五頁），其犯後已坦承犯行，經
    此偵審程序之進行，當知警惕，而無再犯之虞，且已獲得告
    訴人之諒解，本院認所宣告之刑以暫不執行為適當，依據最
    高法院九十五年度第八次刑事庭會議決議，適用九十五年七
    月一日修正生效之刑法第七十四條第一項第一款之規定，爰
    併宣告緩刑二年，以啟自新。惟被告所為已造成告訴人一定
    損害，自以命其履行一定負擔為宜，被告於審理中亦同意賠
    償告訴人金錢，爰併依刑法第七十四條第二項第三款之規定
    ，命被告應依如附表所示，向告訴人支付一定之賠償金。
  (四)而被告行為後，刑法施行法業於九十五年六月十四日增訂公
    布第一條之一，其中第一項規定：「中華民國九十四年一月
    七日刑法修正施行後，刑法分則編所定罰金之貨幣單位為新
    臺幣」，第二項前段明定：「九十四年一月七日刑法修正時
    ，刑法分則編未修正之條文定有罰金者，自九十四年一月七
    日刑法修正施行後，就其所定數額提高為三十倍」，惟依被
    告行為時之法律即罰金罰鍰提高標準條例第一條前段，業將
    刑法分則各罪法定刑所定罰金數額提高十倍，再由銀元換算
    為新臺幣之結果，刑法第三百三十九條第一項法定刑所定罰
    金最高數額，與修正後之法律規定仍屬一致，並無不同，對
    被告而言尚無有利或不利之情形，揆諸前揭說明，自不生新
    舊法比較之問題，應依一般法律適用原則，適用裁判時法即
    刑法施行法第一條之一第一項、第二項前段之規定，而不再
    適用罰金罰鍰提高標準條例第一條前段（臺灣高等法院暨所
    屬法院九十五年十二月十三日九十五年法律座談會刑事類提
    案第十六號研討結果參照）。
  (五)末查，被告偽造之乙○○保證契約雖係被告犯罪所生之物，
    然業已交付欣欣客運公司而行使，應屬欣欣客運公司所有，
    爰不另為沒收之諭知，併此敘明。
三、公訴意旨另認：被告於於欣欣客運公司員工借款申請單保證
    人欄之蓋章欄內偽造「乙○○」之印文一枚，另涉犯刑法第
    二百十七條第一項之偽造印文罪等語。按犯罪事實應依證據
    認定之，無證據不得認定其犯罪事實，刑事訴訟法第一百五
    十四條第二項定有明文；經查，被告係向中興站站長謊稱伊
    已徵得乙○○之同意擔任保證人，中興站站長不疑有他，將
    告訴人放置於站長室保管之「乙○○」印章交付予被告盜蓋
    「乙○○」印章於欣欣客運公司員工借款申請單保證人欄之
    蓋章欄等情，業據被告坦承屬實，此外復查無其他積極證據
    證據足資被告有偽造印文犯行，原應為無罪之諭知，惟公訴
    意旨認此部分與前開有罪部分有牽連犯之裁判上一罪關係，
    爰不另為無罪之諭知，附此敘明。
據上論斷，應依刑事訴訟法第二百七十三條之一第一項、第二百
九十九條第一項前段，刑法第二條第一項、第二百十條、第二百
十六條、第三百三十九條第一項、第七十四條第一項第一款、第
二項第三款，修正前刑法第五十五條、第四十一條第一項前段，
修正前罰金罰鍰提高標準條例第二條，刑法施行法第一條之一第
一項、第二項前段，現行法規所定貨幣單位折算新臺幣條例第二
條，中華民國九十六年罪犯減刑條例第二條第一項第三款、第七
條、第九條，判決如主文。
本案經檢察官許鈺茹到庭執行職務。
中    華    民    國    97    年    8     月    29    日
                  刑事第十四庭  法  官  李家慧
以上正本證明與原本無異。
如不服本判決，應於判決送達後10日內，向本院提出上訴狀。
                                書記官  鄭淑丰
中    華    民    國    97    年    8     月    29    日
附錄本件論罪科刑法條：
中華民國刑法第210條
（偽造變造私文書罪）
偽造、變造私文書，足以生損害於公眾或他人者，處 5 年以下有
期徒刑。
中華民國刑法第216條
（行使偽造變造或登載不實之文書罪）
行使第 210 條至第 215 條之文書者，依偽造、變造文書或登載
不實事項或使登載不實事項之規定處斷。
中華民國刑法第339條
（普通詐欺罪）
意圖為自己或第三人不法之所有，以詐術使人將本人或第三人之
物交付者，處5年以下有期徒刑、拘役或科或併科1千元以下罰金
。
以前項方法得財產上不法之利益或使第三人得之者，亦同。
前二項之未遂犯罰之。
附表：
┌───┬─────────────────────────────┐
│編號  │應履行事項內容                                            │
├───┼─────────────────────────────┤
│ 一、 │被告甲○○應於民國九十七年十月十五日支付告訴人乙○○賠償金│
│      │新臺幣伍仟元，於民國九十七年十一月十五日支付告訴人乙○○賠│
│      │償金新臺幣伍仟元，於民國九十七年時二月十五日支付告訴人劉仁│
│      │光賠償金新臺幣伍仟元。                                    │
└───┴─────────────────────────────┘


司法院資訊處製作；財團法人民間司法改革基金會備份。
